【裁判字號】    90,交易,74
【裁判日期】    900515
【裁判案由】    過失傷害
【裁判全文】
臺灣高雄地方法院刑事判決                            九十年度交易字第七四號
    公  訴  人  臺灣高雄地方法院檢察署檢察官
    被      告  丙○○
右列被告因過失傷害案件，經檢察官提起公訴（八十九年度偵字第二七四三九號），
本院判決如左：
    主  文
丙○○因過失傷害人致重傷，處有期徒刑伍月，如易科罰金，以參佰元折算壹日。緩
刑參年。
    事  實
一、丙○○考領有合格普通小型車駕駛執照，於民國八十八年六月八日凌晨二時三十
    五分許，駕駛車牌號碼Ｅ四─四八六八號自小客車，前座搭載友人甲○○，沿高
    雄市○○○路由南向北方向，以時速六十多公里行駛，行經立志中學前，本應注
    意汽車行駛時，應注意車前狀況，並應注意當地市區之行車速限標示為四十公里
    ，不得超速，且依當時之天候雖為雨天、路面溼潤，但無障礙物、視距尚可等情
    狀，並無不能注意之情形，竟為閃避一隻狗，致汽車失控打滑闖入對向之快車道
    ，適有亦考領有合格營業小客車駕照，由黃宏恩（業經檢察官不起訴處分確定）
    駕駛車牌號碼ＹＶ─三六九號計程車沿同路段由北向南行駛於快車道上，因見丙
    ○○所駕駛自小客車衝入自己行駛之車道而煞避不及，致兩車之右前車頭發生對
    撞肇事，致甲○○受有頭部外傷併顱內出血、腹部鈍傷、右側股骨骨折、左側血
    胸及脾臟切除，現成植物人狀態之重傷害。丙○○於肇事後，於處理員警至事故
    現場即自承為肇事者，並接受裁判。
二、案經臺灣高雄地方法院檢察署檢察官指定被害人甲○○之父親乙○○為代行告訴
    人，由乙○○訴請臺灣高雄地方法院檢察署檢察官偵查起訴。
    理  由
一、訊據被告丙○○對右揭事實坦承不諱，核與代行告訴人乙○○之指訴大體相符，
    並經證人黃宏恩證述無訛，並有高雄縣市政府警察局交通警察大隊至事故現場處
    理時所測繪之道路交通事故調查報告表及交通事故現場談話紀錄表在卷可稽。
二、按行車速度應依標誌之規定；汽車行駛時，駕駛人應注意車前狀況，並隨時採取
    必要之安全措施，道路交通安全規則第九十三條第一項第一款、第九十四條第三
    項分別定有明文。此為汽車駕駛人之被告所應注意且能注意之義務。被告既考領
    有普通小型車駕駛執照，就此自應知之甚詳。而依卷附道路交通事故調查報告表
    所載，肇事路段時速限制為每小時四十公里，肇事當時雖係夜間，路面溼滑，然
    該路段係位於市區有照明，舖設有柏油，無缺陷及障礙物，視距、視線均尚良好
    ，並無被告不能注意之情事，被告竟未依標誌之規定，且以六十公里之時速超速
    行駛，又疏未注意車前人、車之動態，以致車輛因閃避野狗而致失控打滑，雖經
    採取煞車及閃避措施，惟已煞避不及，而發生本件交通事故，其駕駛行為有過失
    至為明顯。此外，被害人甲○○因本件交通事故受有頭部外傷併顱內出血、腹部
    鈍傷、右側股骨骨折、左側血胸及脾臟切除，現成植物人狀態之重傷害之事實，
    亦有長庚紀念醫院於八十八年九月二十三日出具之診斷証明書（參本院八十八年
    交易字第七三八號之警卷）及八十九年三月一日八九長庚院高字第○三○四號函
    文（參本院八十八年交易字第七三八號卷第四九頁）在卷可憑。被害人甲○○所
    受之傷害既因被告之行為所致，二者間即有相當之因果關係，從而事證明確，被
    告犯行已堪認定。
三、核被告所為，係犯刑法第二百八十四條第一項後段過失致重傷害罪。又被告於肇
    事後，於處理員警至事故現場調查時，即自承為肇事者，有證人即處理員警蕭博
    森到庭陳述明確（參本院八十八年交易字第七三八號卷第四四頁筆錄），並接受
    裁判，經核與刑法第六十二條前段自首規定相符，依法應減輕其刑。爰審酌被告
    因未注意車前狀況及超速之過失情節、被害人之受傷程度、復原狀況，被告於肇
    事後，被害人家屬雖受領強制保險金新台幣（下同）一百二十萬元，及被告先行
    給付之十萬元，然迄未與被害人家屬達成和解，及被告並無犯罪前科，此有台灣
    高等法院被告全國前案紀錄表一份附卷可參，犯後坦承犯行等一切情狀，量處如
    主文之刑，並諭知易科罰金之折算標準。又查，被告於行為後，刑法第四十一條
    已於九十年一月四日修正，並於同月十日公布、十二日施行，其修正公布為第四
    十一條第一項為︰「犯罪最重本刑為五年以下有期徒刑以下之罪，而受六月以下
    有期徒刑或拘役之宣告，因身體、教育、職業或家庭之關係，執行顯有困難者，
    得以一元以上三元以下折算一日，易科罰金。但卻因不執行所宣告之刑，難收矯
    正之效，或難以維持秩序者，不在此限」，新舊法比較結果，修正後之現行法第
    四十一條第一項後段所附加之「但確因不執行所宣告之刑，難收矯正之效，或難
    以維持法秩序者，不在此限」規定部分，對被告較為不利，依刑法第二條第一項
    但書之規定，自應適用修正前刑法第四十一條之規定諭知易科罰金，附此敘明。
    又被告前未曾受有期徒刑以上之宣告，有台灣高雄地方法院檢察署刑案資料查註
    紀錄表在卷可稽，其因一時失慮，致犯刑章，事後已坦承犯行，深具悔意，經此
    刑之宣告後，應知警惕而無再犯之虞，本院因認暫不執行其刑為當，予以宣告緩
    刑，用啟自新。
據上論斷，應依刑事訴訟法第二百九十九條第一項前段、刑法第二條第一項但書、二
百八十四條第一項後段、第六十二條前段、第七十四條第一款、修正前刑法第四十一
條，罰金罰鍰提高標準條例第一條前段、第二條，判決如主文。
中      華      民      國    九十      年      五      月     十五     日
                            臺灣高雄地方法院交通法庭
                                法  官  施  柏  宏
右正本證明與原本無異。
如不服本判決，應於判決送達後十日內，向本院提出上訴狀。
                                書記官  邱  秋  珍
中      華      民      國    九十      年      五      月     十六     日
【附錄本案論罪科刑法條全文】
刑法第二百八十四條第一項後段︰
因過失傷害人者，處六月以下有期徒刑、拘役或五百元以下罰金，致重傷者，處一年
以下有期徒刑、拘役或五百元以下罰金。


司法院資訊處製作；財團法人民間司法改革基金會備份。
